【裁判字號】    95,訴,48
【裁判日期】    950223
【裁判案由】    侵權行為損害賠償
【裁判全文】
臺灣屏東地方法院民事判決                95年度訴字第48號
原      告  丙○○
訴訟代理人  甲○○
被      告  乙○○
上列當事人間侵權行為損害賠償事件，本院於民國95年2月9日
言詞辯論終結，判決如下：
    主  文
被告應給付原告新台幣壹拾玖萬肆仟貳佰玖拾陸元，及自民國九
十四年十二月十二日起至清償日止，按週年利率百分之五計算之
利息。
原告其餘之訴駁回。
訴訟費用由被告負擔。
本判決第一項得假執行。
原告其餘假執行之聲請駁回。
    事實及理由
一、被告經合法通知，無正當理由未於言詞辯論期日到場（現由
    屏東地方法院檢察署通緝中），核無民事訴訟法第386 條各
    款所列情形，爰依原告聲請，由其一造辯論而為判決。
二、原告起訴主張：被告於民國93年5 月9 日凌晨3 時55分許，
    駕駛車號ＺＯ─4731號自小客車，沿屏東市○○○路由東往
    西方向行駛，途經該路花田囍室ＫＴＶ前，因超速及未保持
    安全距離，過失追撞由原告駕駛之車號ＷＺＧ─888 號輕型
    機車，致原告倒地，受有頭部外傷併多處擦傷、肢體多處擦
    傷、左側鎖骨骨折、左側脛骨遠端1/3 線性骨折之傷害，被
    告上開傷害案件，並經台灣屏東地方法院檢察署以94年度偵
    字第1119號偵辦中，目前因通緝而未審結。原告因車禍受傷
    ，須支付醫療費用新台幣（下同）13,370元，看護費用180,
    000 元，工作收入減少之損失180,000 元，此外原告因此次
    車禍身心受有極大之痛苦，故請求精神慰撫金150,000 元。
    為此爰依侵權行為法律關係，於本院聲明：(一)被告應給付原
    告523,370 元。(二)願供擔保請准宣告假執行。
三、被告經合法通知，未於言詞辯論期日到場，亦未提出準備書
    狀作何聲明或陳述。
四、原告主張被告於上述時地駕車行駛時，本應注意行車速度，
    應依速限標誌或標線之規定；汽車在同一車道行駛時，除擬
    超越前車外，後車與前車之間應保持隨時可以煞停之距離，
    竟疏未注意及此，貿然超速且未注意安全距離而追撞原告之
    機車，造成原告受有前揭傷害之事實，業據提出寶建醫院診
    斷證明書、寶建醫院醫療收據各1 份為證（本院卷第5 至8
    頁），並經本院職權調取本件車禍事故警卷核閱無誤，被告
    經合法通知，未於言詞辯論期日到場，復未提出書狀供本院
    審酌，原告上開所述，自堪信為真實。是本件所應審究者為
    ：(一)兩造之過失比例為何？(二)原告得請求被告賠償之金額為
    何？
五、兩造之過失程度為何？
  (一)按行車速度，應依速限標誌或標線之規定；汽車在同一車道
    行駛時，除擬超越前車外，後車與前車之間應保持隨時可以
    煞停之距離，道路交通安全規則第93條、94條第1 項分別定
    有明文。又按機器腳踏車行駛在已劃分快慢車道之道路，雙
    向道路得在最外側快車道及慢車道行駛，道路交通安全規則
    第99條第1 項第2 款亦定有明文。
  (二)經查，肇事地點為劃有快慢車道分隔線之雙向道路，速限50
    公里，現場內側快車道上有7.6 公尺之輪胎擦地痕、0.9 公
    尺之刮地痕、44,8公尺之機車擦地痕一節，有道路交通事故
    現場圖、道路交通事故調查報告表等附於刑事卷內可憑，顯
    見被告與原告之車輛係在內側快車道發生追撞，故原告騎乘
    輕型機車即有違反道路交通安全規則第99條第1 項第2 款規
    定之情事。又被告車輛行駛在後，車速為60公里，遭追撞之
    原告車輛則行駛在同向前方，業經兩造陳明無誤，足認被告
    超速、未保持安全距離之行為，亦違反道路交通安全規則第
    93條、94條第1 項之規定。且依道路交通事故調查報告表記
    載，當時天候晴、夜間有照明、道路為市區○路○路面乾燥
    無缺陷、無障礙物、視距良好，客觀上兩造均無不能注意之
    情事，竟疏未注意而違反上開規定，致發生本件車禍，其等
    均有過失至明。經本院審酌上情，認被告違規情節較重，應
    為肇事主因，原告違規情節較輕，則為肇事次因，兩造之過
    失比例應為被告80％，原告20％。原告就本件車禍之發生，
    雖同有過失，然原告確因上開車禍受有如前所述之傷害，有
    寶建醫院診斷證明書在卷足參，顯見被告上開過失行為與原
    告所受傷害間，自有相當因果關係。
六、原告得請求被告賠償之金額為何？
  (一)按汽車、機車或其他非依軌道行駛之動力車輛，在使用中加
    損害於他人者，駕駛人應賠償因此所生之損害。但於防止損
    害之發生，已盡相當之注意者，不在此限，民法第191 條之
    2 定有明文。又不法侵害他人之身體或健康者，對於被害人
    因此喪失或減少勞動能力，或增加生活上之需要時，應負損
    害賠償責任。不法侵害他人之身體或健康者，被害人雖非財
    產上之損害，亦得請求賠償相當之金額，民法第193 條第1
    項、第195 條第1 項亦有明文。本件被告因車禍事故，不法
    侵害原告身體、健康已如前述，是原告自得依侵權行為法律
    關係，請求被告應賠償其所受之損害。
  (二)醫療費用部分：
    原告因本件車禍事故支付醫療費用13,370元，此有原告提出
    之寶建醫院醫療收據6 紙為證，前開收據所列金額均已扣除
    健保給付，此見收據上之金額記載應繳費用即明，故原告主
    張上開金額為因本件車禍所增加之支出，堪以採信。
  (三)看護費用部份：
    原告主張因本件車禍受傷，日常生活完全仰賴他人照顧，請
    求以每日2,000 元計算90日之看護費用180,000 元。惟查，
    此部分原告並未提出證據以實其說，又原告因本件車禍受傷
    住院共11日，有寶建醫院94年12月14日94寶建醫字第4924號
    函1 紙在卷可按（本院卷第24頁），應堪信實，依該函文所
    示，原告休養3 個月即可工作，足見傷勢非屬嚴重，且除住
    院部分外，原告亦未能舉證其如何無法自理生活，皆需仰賴
    他人照顧，故其主張90日完全無法自理生活，當非可採，應
    認以住院之11日始有請求看護費用之必要，是原告主張之看
    護費用在22,000元範圍內（計算式：2,000 ×11 =22,000）
    ，應屬有據，逾此部分，尚難採信。
  (四)工作收入減少之損失：
    原告主張其在城光企業社從事模具生產之工作，因本件車禍
    有1 年無法工作，其在職月薪15,000元，為此請求1 年之工
    作收入減少損失等情，業據提出城光企業社在職證明書1 份
    為證（本院卷第9 頁）。然查，本件經送寶建醫院查詢，該
    院表示原告傷勢自93年5 月9 日至同年5 月17日住院，出院
    後修養3 個月即可工作，於94年10月21日至同年月22日住院
    拔除鎖骨折內固定器，修養2 週後即可工作等情，有該院前
    揭函件附卷可參，顯見原告無法工作之日數應為115 日（9
    ＋90＋2 ＋14＝115）， 以上開月薪計算無法工作之損失則
    為57,500元（計算式：15,000÷30×115 ＝57,500），故原
    告之主張，在此範圍內，即屬有據，為有理由，逾此部分，
    尚屬無據，不足採信。
  (五)精神慰撫金部分：
    原告因本件交通事故，受有頭部外傷併多處擦傷、肢體多處
    擦傷、左側鎖骨骨折、左側脛骨遠端1/3 線性骨折之傷害，
    並因此在寶建醫院住院11日，歷經2 次手術，需休養3.5 個
    月無法工作，身心遭受痛苦，自堪認定。查原告係高中畢業
    ，擔任模具生產工作，每月收入約15,000元，名下無任何財
    產；被告名下無任何財產，現正通緝中等情，業據原告自承
    在卷，並經本院職權調閱兩造財產資料附卷可憑（本院卷第
    18至19頁），本院審酌兩造之身份、地位、經濟狀況及所受
    痛苦等一切情狀，認為原告請求精神慰撫金15萬元，應屬妥
    適。
  (六)綜上，原告因本件車禍事故經扣除過失比例後，所得請求被
    告給付者應為194,296 元（計算式：13,370+22,000+57,500
    +150,000 =242,870 ，242,870 ×0.8 ＝194,296）。
七、綜上所述，原告請求被告給付在194,296 元及自94年12月12
    日起至清償日止按年息5 ％計算之法定利息範圍內，為有理
    由，應予准許，逾此範圍之請求，即屬無據，應予駁回。又
    本件判決所命給付之金額未逾50萬元，依民事訴訟法第389
    條第1 項第5 款之規定，應職權宣告假執行，原告敗訴部分
    ，其假執行之聲請失所附麗，應併予駁回，爰判決如主文所
    示。至原告請求供擔保聲請宣告假執行，即無必要，附此敘
    明。
八、據上論結，本件原告之訴為一部有理由，一部無理由，依民
    事訴訟法第385 條第1 項前段、第79條、第389 條第1 項第
    5款，判決如主文。
中    華    民    國    95    年    2     月    23    日
                  民事第一庭    法  官  翁世容
正本係照原本作成。
如不服本判決，應於收受送達後20日內向本院提出上訴書狀。
                                書記官  溫訓暖
中    華    民    國    95    年    2     月    23    日


司法院資訊處製作；財團法人民間司法改革基金會備份。
